【裁判字號】    89,台非,400
【裁判日期】    891109
【裁判案由】    傷害
【裁判全文】
最高法院刑事判決                                八十九年度台非字第四○○號
    上訴人  最高法院檢察署檢察總長
    被  告  甲○○
右上訴人因被告傷害案件，對於台灣台中地方法院中華民國八十九年二月九日第一審
確定簡易判決（八十九年度中簡字第二八二號，聲請簡易判決處刑案號：台灣台中地
方法院檢察署八十九年度偵字第六七一號），認為違法，提起非常上訴，本院判決如
左：
    主  文
原判決關於違背法令部分撤銷。
    理  由
非常上訴理由稱：「按判決不適用法則或適用不當者，為違背法令；再應於審判期日
調查之證據未予調查者，判決當然違背法令，刑事訴訟法第三百七十八條、第三百七
十九條第十款定有明文。又受有期徒刑之執行完畢，或受無期徒刑或有期徒刑一部之
執行而赦免後，五年以內再犯有期徒刑以上之罪者，為累犯，刑法第四十七條亦定有
明文。另裁判確定後，始發覺為累犯者，應依刑法第四十七條規定更定其刑，固為刑
法第四十八條前段所定。然此所稱更定其刑，必其累犯之發覺，係在裁判確定之後，
始足當之，苟於裁判確定之前，已經發覺有累犯之情事者，即無適用之餘地。事實審
法院於審理時，如發覺有累犯之情事者，自應論以累犯並依法加重其刑，倘已發覺為
累犯而於判決時漏論累犯並加重其刑，亦僅能依上訴程序或非常上訴程序予以救濟，
殊難再依刑法第四十八條前段規定予以更定其刑（參照最高法院八十五年度台非字第
一六一號判決）。本件原判決認定被告甲○○於八十八年十一月一日傷害李進德，判
處拘役四十日。惟卷查被告另犯妨害公務罪，經台灣高等法院台中分院於八十六年三
月三日以八十六年度上易字第三四六號判決，判處有期徒刑六月確定，並於八十六年
四月十七日易科罰金執行完畢，有各該卷宗暨台灣台中地方法院檢察署刑案資料查註
紀錄表附於原審偵查卷宗（八十九年偵字第六七一號第一頁）可稽。則被告再犯本件
有期徒刑之罪仍在前犯妨害公務罪執行完畢五年之內，應為累犯，原審未依卷存資料
予以調查，復未依累犯規定處斷，即有應於審判期日調查之證據未予調查，及判決不
適用法則之違法，案經確定，爰依刑事訴訟法第四百四十一條、第四百四十三條提起
非常上訴，以資糾正」等語。
本院按依法應於審判期日調查之證據，未予調查，致適用法令違誤，而顯然於判決有
影響者，該項確定判決即屬判決違背法令，應有刑事訴訟法第四百四十七條第一項第
一款規定之適用；且所稱依法應於審判期日調查之證據，係指該證據在客觀上為法院
認定事實及適用法律之基礎者而言。此觀司法院大法官會議釋字第一八一號、第二三
八號解釋甚明。又受有期徒刑之執行完畢，或受無期徒刑或有期徒刑一部之執行而赦
免後，五年以內再犯有期徒刑以上之罪者，為累犯，加重本刑至二分之一，刑法第四
十七條定有明文。是被告有無受有期徒刑之執行完畢，或受無期徒刑或有期徒刑一部
之執行而赦免後，五年以內再犯有期徒刑以上之罪之情形，係屬應否適用刑法第四十
七條之基礎事實，依前開說明，如此項證據未予調查，致適用法令違誤，而顯然於判
決有影響，該確定判決即屬判決違背法令。本件被告甲○○於民國八十八年十一月一
日犯刑法第二百七十七條第一項之傷害罪，為原判決認定之事實，而被告前曾犯妨害
公務罪，經台灣高等法院台中分院判處有期徒刑六月，於八十六年四月十七日執行完
畢，有台灣高等法院被告全國前案紀錄表附卷可稽（見原審卷第五、六頁），並有上
開妨害公務案卷可憑。則被告前受有期徒刑之執行完畢後，五年以內再犯本件之罪，
自應成立累犯，加重其刑至二分之一。乃原判決對於此項應於審判期日調查之證據，
未予調查，致未適用刑法第四十七條累犯規定，加重其刑，其適用法令違誤，而顯然
於判決有影響，即屬判決違背法令。案經確定，非常上訴意旨執以指摘，為有理由。
惟原判決尚非不利於被告，僅將其關於違背法令部分撤銷，以資糾正。
據上論結，應依刑事訴訟法第四百四十七條第一項第一款前段，判決如主文。
中      華      民      國    八十九    年     十一     月      九      日
                              最高法院刑事第十二庭
                                  審判長法官  林  增  福
                                        法官  劉  敬  一
                                        法官  楊  商  江
                                        法官  邵  燕  玲
                                        法官  洪  清  江
      右正本證明與原本無異
                                              書  記  官
中      華      民      國    八十九    年     十一     月     十五     日


司法院資訊處製作；財團法人民間司法改革基金會備份。
